臺灣高雄地方法院民事判決　　　　　　 93年度簡上字第161號
上　訴　人　　　聯翔資訊科技有限公司
即附帶被上訴人
法定代理人　　　乙○○
訴訟代理人　　　顏福松律師
被 上 訴人　　　大州實業股份有限公司
即附帶上訴人
法定代理人　　　甲○○
訴訟代理人　　　李玲玲律師
　　　　　　　　何俊墩律師
複代理人　　　　李美慧律師
當事人間請求清償借款事件，上訴人對於民國93年5 月31日本院
高雄簡易庭第一審簡易判決（93年度雄簡字第2357號）提起上訴
，被上訴人並為附帶上訴，本院於民國95年12月11日言詞辯論終
結，判決如下：
  主      文
原判決本訴關於不利於被上訴人即附帶上訴人部分暨訴訟費用之
裁判均廢棄。
上開廢棄部分，上訴人即附帶被上訴人應給付被上訴人即附帶上
訴人新臺幣參拾伍萬柒仟玖佰伍拾玖元，及自民國九十一年八月
二日起至清償日止，按週年利率百分之五計算之利息。
上訴駁回。
第一、二審訴訟費用（含本、反訴及附帶上訴部分）由上訴人負
擔。
  事實及理由
壹、本訴部分：
一、本件被上訴人即附帶上訴人（下稱被上訴人）部分：
  1.起訴主張：兩造於民國90年6 月18日簽立軟體開發合約書（
    下稱合約書），約定由上訴人即附帶被上訴人（下稱上訴人
    ）開發設計「顧客管理系統」、「採購管理系統」、「庫存
    管理系統」、「銷貨管理系統」等4 套電腦軟體（下稱系稱
    軟體）供被上訴人使用，被上訴人則應給付報酬新台幣（下
    同）561,390 元，被上訴人已先後給付357, 959元給上訴人
    ，上訴人並於90年下半年即已進行系爭軟體之開發。依系爭
    合約書第2 條第2 項約定，上訴人所交付之軟體須具備其所
    提出之系統規劃報告書所訂之規格及功能，惟上訴人所開發
    之軟體卻無法上線使用。91年1 月至6 月間，上訴人先後派
    其職員陳宇瑄、張毓珊至被上訴人公司進行系爭軟體之修改
    、安裝，惟仍無法上線使用，被上訴人遂於91年5 月27日以
    存證信函要求上訴人應於同年月底前將系爭軟體完成上線後
    交付，上訴人雖於同年6 月28日以存證信函將附系爭軟體之
    磁碟寄送被上訴人，然經測試後，該軟體仍無法使用，爰依
    民法承攬之法律關係提起本訴，先位請求解除契約，並聲明
    ：上訴人應給付被上訴人357,959 元，及自起訴狀繕本送達
    翌日起至清償日止，按週年利率5%計算之利息，並願供擔保
    請准宣告假執行；備位依物之瑕疪擔保請求權之法律關係主
    張減少報酬，聲明：上訴人應給付被上訴人178, 980元，及
    自起訴狀繕本送達翌日起至清償日止，按週年利率5%計算之
    利息，被上訴人願供擔保請准宣告假執行。
  2.原審審理結果，認上訴人應給付被上訴人77,264元，及法定
    遲延利息，駁回被上訴人其餘之訴，並分別依職權宣告假執
    行及供擔保免假執行。上訴人就其敗訴部分提起上訴，被上
    訴人就其敗訴部分則為附帶上訴，被上訴人除援用原審之主
    張及陳述外，並於本院補陳：定作人如舉證證明系爭工作未
    符合約定之效用，定作人即已盡其舉證責任；至於該工作物
    未能符合約定效用之成因，以及該成因是否與工作物本身無
    涉，則應由承攬人舉證說明。本件安裝系爭軟體後，被上訴
    人輸入資料或更改資料庫資料時，均會出現錯誤訊息，而每
    次錯誤時均應重新修改程式，不符合「操作簡便」、「節省
    成本」之契約目的及兩造契約預定效用。而按高雄市電腦商
    業同業公會（下稱電腦公會）之鑑定，並未考量系爭軟體與
    被上訴人原有電腦資料庫，有無衝突而無法協調情事，即難
    採信。系爭軟體物之瑕疵已達不能完成契約目的之程度，被
    上訴人解除契約並無顯失公平情事等情。於本院聲明：上訴
    人之上訴駁回。並附帶上訴聲明先位部分：原判決關於駁回
    附帶上訴人先位聲明部分暨訴訟費用部分均廢棄。附帶被上
    訴人應給付附帶上訴人357,959 元，及自起訴狀繕本送達翌
    日起91年8 月2 日起至清償日止，按週年利率5 ﹪計算之利
    息。另附帶上訴備位聲明部分：原判決關於不利於附帶上訴
    人部分廢棄。廢棄部分附帶被上訴人應給付附帶上訴人101,
    716 元，及起訴狀繕本送達翌日起至清償日止，按週年利率
    5 ﹪計算之利息。
二、上訴人則以：
    合約書內約定「雙方共同合作開發電腦資訊系統」，顯見被
    上訴人亦負有提供資料、配合測試、驗收、資料之修正等協
    力義務。有關銷售管理系統上線部分，上訴人早於91年3 月
    將程式軟體交付，並應被上訴人之要求將銷貨種類欄位之功
    能修正，且於同年4 月交付，故上訴人已完成系爭軟體之交
    付。上訴人於90年12月及91年3 月8 日將被上訴人之舊資料
    庫中之資料轉至新資料庫中，但因新舊系統之設計略有差異
    ，被上訴人須修正資料，然資料之修正為被上訴人之義務，
    與上訴人無涉。上訴人曾多次催促被上訴人之資訊人員修正
    顧客實價檔及促銷檔之資料，因被上訴人遲未修正，致系爭
    軟體無法順利上線。上訴人乃於91年6 月28日以存證信函寄
    送系爭軟體磁碟乙片及操作手冊兩本予被上訴人，請被上訴
    人自行驗收。上開軟體磁碟片，經電腦公會鑑定結果，證實
    可以運作無誤，上訴人已完成給付，被上訴人依物之瑕疵擔
    保責任，請求解除契約或減少價金，均無理由。爰聲明：原
    判決不利於上訴人部分廢棄，上開廢棄部分，被上訴人在第
    一審簡易判決之訴駁回。對被上訴人之附帶上訴部分，聲明
    ：附帶上訴人之上訴駁回。
三、兩造不爭執及爭執之事項：
  (一)不爭執事項：下列事項為兩造所不爭執，並有合約書、系
      爭電腦軟體、請款單、付款支票暨收據、兩造間存證信函
      等在卷可稽，堪信屬實。
    1.兩造於90年6 月18日簽立軟體開發合約書，由上訴人開發
      4 套軟體系統，即「顧客管理系統」、「採購管理系統」
      、「庫存管理系統」、「銷貨管理系統」，供被上訴人使
      用，依兩造合約書第2 條第2 項約定，上訴人所交付軟體
      須符合其所提出系統規劃報告書之規格及功能。
    2.雙方約定被上訴人共應給付上訴人開發系統軟體之報酬為
      561,390元，被上訴人已給付357,959元。
    3.被上訴人於91年5 月27日通知上訴人應於同年月31日前，
      完成軟體上線進度表。上訴人於同年月31日以存證信函回
      覆「預計於6 月10日前依合約之規定，完成結案」。
    4.上訴人於91年6 月28日以存證信函檢送系爭軟體磁碟乙片
      、操作手冊兩本予被上訴人。
    5.依據兩造軟體開發合約書第5 條第2 項約定，被上訴人擁
      有系爭軟體之使用權，上訴人擁有版權。
  (二)本件爭執之事項及爭點：
    1.兩造設計開發系統軟體契約之性質為何？
    2.上訴人是否已完成工作？
    3.系爭軟體是否具備兩造約定品質、效用？
    4.被上訴人得否依規定解除契約？
四、本院之判斷意見如下：
  (一)、兩造設計開發系統軟體契約之性質為何？
      按稱買賣者，謂當事人約定一方移轉財產權於他方，他方
      支付價金之契約。當事人就標的物及其價金互相同意時，
      買賣契約即為成立，民法第345 條定有明文。稱承攬者，
      謂當事人約定，一方為他方完成一定之工作，他方俟工作
      完成，給付報酬之契約，為民法第490 條明定。而買賣與
      承攬契約之區別，前者重在買賣標的物財產權之移轉，後
      者重在一定工作之完成。查兩造均主張系爭軟體開發合約
      ，係屬買賣與承攬之混合契約（見原審卷第163 頁），本
      院審酌該軟體開發合約書第5 條第1 項明文：「乙方（上
      訴人）開發完成之軟體交付甲方（被上訴人）後，僅供甲
      方所屬單位使用，甲方擁有使用權，但不得拷貝或複製給
      其他單位使用」，同條第2 項約定：「軟體版權由乙方（
      上訴人）擁有，使用權由甲方（被上訴人）擁有」（見原
      審卷第11頁）。顯見兩造合約，不僅重在一定工作之完成
      ，且亦兼含使用權之買賣，其性質上確屬承攬與買賣之混
      合契約，堪可認定，並應分別依契約內容各適用民法有關
      承攬、買賣之規定。惟本件兩造之爭執點在於上訴人所交
      付之系爭軟體是否有依約定之內容完成工作，並使其工作
      內容符合約定之品質與用途，及本件被上訴人得否主張解
      除契約或減少報酬等問題，經審酌兩造軟體開發合約內容
      ，此等爭議，自應先依民法承攬契約之相關規定決之，合
      先敘明。
  (二)、上訴人是否已依約定完成工作？
   1.「稱承攬者，謂當事人約定，一方為他方完成一定之工作
     ，他方俟工作完成，給付報酬之契約。」民法第490 條定
     有明文。故除另有約定外，承攬人應俟完成全部之工作，
     定作人始有給付報酬之義務。按承攬係以「工作」之「完
     成」為目的之契約，於未依當事人之「約定」，發生預期
     之「結果」 (非祗「效果」) 前，自難謂承攬之工作業已
     「完成」。故承攬人之工作是否完成，應就契約之內容觀
     察，非可因承攬人應負品質保證及瑕疵修補之擔保責任 (
     見民法第492 條、第493 條)即 無視契約之約定，而將除
     「工作外在形式」外之部分，均委之於承攬人擔保責任之
     範疇。（最高法院84年度台上字第2249號裁判意旨參照）
     ，是承攬人應依約定之內容完成工作，並使其工作符合約
     定之品質與用途。又依民法第492 條、493 條第1 項、第
     494 條前段、第495 條規定，承攬人應負瑕疵擔保責任，
     其要件有三：１有瑕疵之存在。２工作已完成，且瑕疵於
     工作完成時存在。３須非定作人指示或其所供給材料所生
     之瑕疵，可知主張承攬人須負瑕疵擔保責任，須以其工作
     已完成為前提。
  2.按「承攬人完成工作，應使其具備約定之品質及無減少或滅
    失價值或不適於通常或約定使用之瑕疵。」民法第492 條定
    有明文。惟當事人主張有利於己之事實，應負舉證責任。定
    作人主張工作有瑕疵者，應由其負舉證責任。被上訴人主張
    上訴人所開發設計之系爭軟體無法運作，顯未完成雙方約定
    之工作，此為上訴人所否認，經查，依兩造合約書第2 條第
    2 項約定，系爭軟體須符合被告所提出系統規畫書之規格及
    功能（見原審卷第10頁），又依上訴人所提出之被上訴人系
    統規畫報告書（下稱系爭規劃報告）載明系爭軟體須為下列
    規畫：「一、整體規畫，針對貴公司（即被上訴人）需求，
    提出規畫網路系統及管理資訊系統時的方向。二、網路規畫
    。‧‧‧三、軟體規畫：管理資訊系統是貴公司電腦化成功
    的關鍵，‧‧，根據貴公司的需求，本公司將提出一套為貴
    公司量身訂作的管理資訊系統，不僅考慮到貴公司目前急需
    解決的問題，更考慮到未來貴公司營業規模擴大時所需」。
    而在整體規劃內容有關『規劃目標』中則謂除能解決被上訴
    人目前迫切的管理問題外，尚必須考慮被上訴人未來數年資
    料之累積及營業擴大時所需之資訊管理系統，及建立合理化
    及標準化的作業流程等語（見原審卷第20頁至第37頁）。倘
    參酌上訴人自認：「（系爭軟體）我們雙方約定是專案設計
    的關係」（見原審卷第167 頁）。顯見依系爭軟體開發契約
    而言，如係一般之軟體開發，承攬人只須給付與市面上所銷
    售軟體相同，具備通常效用、品質之軟體即可，然在專案設
    計，承攬人須針對客戶需求『量身訂作』，提出符合雙方約
    定品質、效用之軟體，始符合債之本旨，足見系爭軟體之開
    發設計，須具備符合被上訴人使用之專案規劃設計暨具有約
    定之品質、效用甚明。
  3.再查，證人即上訴人職員陳宇瑄於原審審理時結證證稱：91
    年1 月間上訴人曾派伊到被上訴人公司一個月，在測試過程
    中發現有些問題無法克服，經過一個多月後一直到離開大州
    公司為止，問題都無法克服，庫存管理系統只有設計完成一
    部分，另有一部分不是客戶需求，伊也有將設計完成部分安
    裝上去，測試後還是無法上線等語（見原審卷第89頁），核
    與上訴人之法定代理人自承：90年6 月簽約後，7 、8 月就
    陸續安裝軟體並且一邊設計一邊安裝，一邊測試，91年1 月
    正式派工程師到被上訴人處等語相符（見本院卷第153 頁）
    ，復經證人張毓珊即原為上訴人之職員於原審審理證稱：伊
    在上訴人處是91年2 月份至6 月份，負責與被上訴人接洽銷
    貨管理系統，部分程式問題，銷貨管理裡面的設計都不合被
    上訴人的需求，例如庫存商品就無法帶進來，這部分最重要
    的程式，前面的三個顧客、採購、庫存系統如果沒有作好，
    銷貨管理系統根本無法運作。上訴人有要伊作一些修正工作
    ，但伊將上訴人之公司資料修正後系統仍無法上線運作，直
    到6 月份伊離開負責的業務之前，整個系統還是無法運作等
    語。（見原審卷第91頁至91頁）；於本院93年2 月25日原審
    審理時復結稱：「我並非不想輸入，我輸入後在電腦上會出
    現錯誤訊息」，「我每次輸入時有錯誤訊息，就要重新修改
    程式」等語，另上訴人法定代理人自承：「因為資料很多，
    輸入資料需要很多時間，每一軟體需要一、二個月時間，總
    共有四個軟體，張毓珊是我派去教導的人」（見原審卷第
    166-167 頁），其另於本院中陳述「銷售管理系統中因為被
    上訴人公司的貨物編排達二、三千種，導致跟我們的設計系
    統不相容... 」「... 電腦無法銷減庫存量」等語（見本院
    卷第154 頁）。綜上，堪認系爭軟體是為達成被上訴人業務
    上管理之資訊化、標準化及便利性而作專案作整體規劃設計
    ，然就上訴人所設計之系爭軟體，則無法順利進行在被上訴
    人處之顧客、採購、庫存、銷貨等管理系統內運作。再觀系
    爭規劃報告內整體規劃作業問題及需求分析中，業經提及「
    目前存貨數量無法精確掌握，因品項複雜，無法有效評估，
    此為公司目前迫切解決之問題，貴公司希望以電腦化為基礎
    ，加強公司經營管理制度」等情，有系爭規劃報告在卷可稽
    （見原審卷第22頁），已見上訴人在此專案設計前，已知悉
    被上訴人內有存貨數量繁雜，無法有效評估掌握之情形，須
    在資訊軟體之規劃中，以電腦化加以改善。然就證人陳宇瑄
    所為證述軟體程式不是客戶之要求，測試無上線等語，證人
    張毓珊所述6 月離開前將上訴人之公司資料修正後，整個系
    統仍無法運作等情，及上訴人之法定代理人自承本件專案設
    計程式，電腦無法銷減庫存量等相互以觀，就銷售及庫存等
    等諸多問題，上訴人顯無法就提出之系爭軟體程式中予以解
    決並可在被上訴人處正式作業運作。從而，系爭軟體体係專
    案規劃為使被上訴人在經營管理制度之電腦，卻無法配合被
    上訴人處之貨物進出品項而正式操作，堪認系爭軟體顯無法
    達成前開約定內容之品質及效用甚明，本件即難認上訴人已
    完成承攬工作。至上訴人辯稱於91年6 月間交付系爭軟體光
    碟及操作手冊，已應被上訴人要求配合修正銷貨種類欄位之
    修正，自可視為已完成軟體之開發並已交付。而按系爭軟體
    無法上線，係因被上訴人操作人員未能配合輸入更改資料庫
    資料，非其設計有瑕疵云云，均不足採。
 (三)、被上訴人得否依規定解除契約？
　1.按「工作有瑕疵者，定作人得定相當期限請求承攬人修補之
    。承攬人不於前項期限內修補者，定作人得自行修補，並得
    向承攬人請求償還修補必要費用。如修補須費過鉅者，承攬
    人得拒絕修補。前項規定不適用之。」；又「承攬人不於前
    條第一項所定期限內修補瑕疵，或依前條第三項規定，拒絕
    修補或其瑕疵不能修補者，定作人得解除契約或請求減少報
    酬。」；「因可歸責於承攬人之事由，致工作發生瑕疵者，
    定作人除依前二條之規定，請求修補或解除契約，或請求減
    少報酬外，並得請求損害賠償。」民法第493 條、第494 條
    、第495 條第1 項分別定有明文，又民法507 條規定：「工
    作需定作人之行為，始能完成者，而定作人不為其行為時，
    承攬人得定相當期限，催告定作人為之。」經查系爭軟體之
    開發，上訴人於90年下半年即開始進行，然於開發設計之過
    程中，發現系爭軟體不符合雙方約定之品質、效用，上訴人
    於91年1 月間，91年2 月至同年6 月間先後指派其職員即證
    人陳宇瑄、張毓珊至被上訴人處進行修補，被上訴人並91年
    5 月27日通知上訴人應於同年5 月31日前完成系爭軟體之上
    線進度表（即須限期修補完成），有被上訴人提出91年5 月
    27日大寮大發郵局第86號存證信函在卷可稽（見原審卷第46
    頁），且證人張毓珊亦證稱：伊到91年6 月離開負責的業務
    之前，整個系統還是無法運作等語。（見原審卷第91、92頁
    ），顯見上訴人於被上訴人所定之期限內仍不能修補系爭軟
    體之瑕疵，則依民法第493 條規定，上訴人自得主張解除契
    約或減少報酬。再查，系爭軟體欠缺雙方約定之品質、效用
    ，已如前述，且經上訴人先後指派陳宇瑄及張毓珊加以輔導
    、修正，軟體仍無法正式運作，而按系爭軟體既系專為被上
    訴人經營管理使用而設計之資訊程式作業，則程式無法正常
    運作，對被上訴人而言，即不具有契約約定效用，被上訴人
    主張解除契約，難認有何「顯失公平之情」！至被上訴人辯
    以：庫存管理系統因為被上訴人不願意配合作清點，導致出
    現負數，因為庫存量不夠，所以電腦無法銷減庫存量，問題
    應係被上訴人不盡協力義務云云。然觀諸系爭規劃報告作業
    問題及需求分析中，已可見上訴人在此專案設計前，已知悉
    被上訴人內有存貨數量繁雜，無法有效評估掌握之情形，須
    在資訊軟體之規劃中，以電腦化加以改善，而上訴人事前既
    已評估被上訴人有前揭營運困難之處，其於規劃作業中，應
    已預就此問題進行規劃及製作專案設計，尚難遽指被上訴人
    仍應負擔協力義務。況證人張毓珊已陳明，依上訴人之法定
    代理人指示修正後，仍無法完成上線等語；準此，上訴人以
    前詞置辯，尚屬無據。
  2.此外，上訴人提供系爭軟體，送請電腦公會進行測試鑑定後
    ，固認「依聯翔資訊‧‧提供之軟體程式實體操作，並經本
    會專業人員檢視，此軟體確實可以運作，但因軟體中某些欄
    位需要大州實業軟體操作人員輸入更改之資料庫資料，大州
    實業未能配合聯翔資訊之要求，造成雙方對軟體之使用上認
    知之誤差，且雙方未就認知誤差點求解決之道」等語，有電
    腦公會92年11月19日（92）高字資總字第0118號函在卷可稽
    （見原審卷第120 頁）。惟查，證人黃本聰、游盈洲即電腦
    公會鑑定系爭軟體之人於原審審理時均結證證稱：系爭軟體
    是否符合被上訴人需求不在我們鑑定範圍等語（見原審卷第
    164 頁、第165 頁）。綜合前開鑑定報告及鑑定人所陳，鑑
    定當時既未就適時上訴人的資料庫一起作鑑定，足見鑑定時
    並沒有去鑑定上訴人提供的軟體是否符合交付當時被上訴人
    的需求及契約約定之品質、效用，而鑑定結果既非就存在當
    時交付測試軟體的情形所為之鑑定，自難資為有利於上訴人
    之認定。綜上各節，被上訴人主張解除契約，尚無不合。
五、按「契約解除時，當事人雙方回復原狀之義務... 」，民法
    第259 條定有明文。又解除契約，係指契約當事人之一方，
    行使解除權而使契約自始歸於消滅者而言。債之契約既溯及
    的消滅，則因契約之履行而受益之一方，即欠缺法律上之原
    因，形成不當得利，故因履行契約而為給付之一方，固得依
    民法第259 條之規定，行使回復原狀請求權，惟亦得行使不
    當得利返還請求權。最高法院82年度台上字第1292號判決意
    旨參照。經查，上訴人前收受被上訴人之給付報酬金357,95
    9 元之事實，為兩造所不爭執，堪予認定。則上訴人基於契
    約解除後之回復原狀之效果，即負有返還已受領上開給付報
    酬款項予被上訴人之義務。原審認被上訴人依承攬之法律關
    係，先位之訴主張解除契約為無理由，不應准許，即有未洽
    。被上訴人附帶上訴就此部分指摘原判決不當，求予廢棄改
    判，為有理由，爰將原判決不利於被上訴人部分廢棄，並命
    上訴人應給付被上訴人357,959 元及其法定遲延利息。本件
    先位部分，既已判決被上訴人勝訴，自勿庸就其備位部分論
    駁，至原審命上訴人給付被上訴人減少報酬核算後負返還給
    付報酬款項金額為77, 264 元元之部分，因本件已就被上訴
    人先位為勝訴判決，被上訴人備位部分因解除條件成就即失
    其效力，本院即無庸為任何諭知。
六、綜上各節，被上訴人本於契約解除後之回復原狀請求權，附
    帶上訴請求將原判決關於不利於被上訴人部分廢棄。上開廢
    棄部分，上訴人應給付被上訴人357,959 元，及自91年8 月
    2 日起至清償日止，按週年利率5 ﹪計算之利息，洵屬正當
    ，應予准許。
貳、反訴部分：
一、上訴人起訴主張：系爭軟體經電腦公會鑑定結果，認定可運
    作，上訴人既已完成給付，爰依承攬之法律關係，訴請求被
    上訴人給付報酬之尾款。並聲明：被上訴人應給付上訴人20
    3,431 元，暨自反訴狀繕本送達之翌日起至清償日止，按週
    年利率5%計算之利息等語。被上訴人則以：系爭軟體欠缺上
    訴人所提出之「系統規畫報告書」上所訂之功能及規格，既
    欠缺雙方約定之品質、效用，顯有重大瑕疵，被上訴人當然
    無給付尾款之義務等語資為抗辯。
二、本件所應審究者，在於上訴人是否已依約定完成工作？
    「稱承攬者，謂當事人約定，一方為他方完成一定之工作，
    他方俟工作完成，給付報酬之契約。」民法第490 條定有明
    文。故除另有約定外，承攬人應俟完成全部之工作，定作人
    始有給付報酬之義務。再按「承攬人完成工作，應使其具備
    約定之品質及無減少或滅失價值或不適於通常或約定使用之
    瑕疵。」民法第492 條定有明文。經查，系爭軟體之開發設
    計，須具備符合被上訴人使用之專案規劃設計暨具有約定之
    品質、效用，又系爭軟體既為達成被上訴人業務上管理之資
    訊化、標準化及便利性而作專案作整體規劃設計，然就上訴
    人所設計之系爭軟體，則無法順利進行在被上訴人處之顧客
    、採購、庫存、銷貨等管理系統內運作等情，如前開理由所
    敘明；從而，系爭軟體既專案規劃為使被上訴人在經營管理
    制度之電腦，然系爭軟體無法配合被上訴人處之貨物進出品
    項而正式操作，則系爭軟體顯無法達成前開約定內容之品質
    及效用甚明，本件難認已完成承攬工作，已如前述，則上訴
    人主張其已依約完成系爭軟體之開發設計，請求被上訴人給
    付剩餘尾款云云，即屬無據。
三、綜上所述，上訴人本於承攬法律關係，反訴請求被上訴人應
    給付契約尾款203,431 元，暨自反訴狀繕本送達之翌日起至
    清償日止，按週年利率5%計算之利息，為無理由，應予駁回
    。原審因而為上訴人反訴敗訴之判決，核無不合。上訴意旨
    仍執陳詞，指摘反訴原判決不當，求予廢棄改判，洵無理由
    ，應予駁回。
、本件本訴及反訴事證已臻明確，兩造其餘攻防方法及舉證資
    料，核於判決結果均不生影響，爰不逐一論馱，併予敘明。
肆、據上論結：本件上訴為無理由，附帶上訴為有理由；依民事
    訴訟法第436 條之1 第3 項、第449 條第1 項、第450 條、
    第78條，判決如主文。
中　　華　　民　　國　　96　　年　　1 　　月　　22　　日
                   第五法庭   審判長 法  官  李昭彥
                                     法  官  毛妍懿
                                     法  官  陳銘珠
上為正本係照原本作成。
本判決不得上訴。
中　　華　　民　　國　　96　　年　　1 　　月　　22　　日
                                     書記官  曾瓊玉
